臺灣臺北地方法院民事裁定
111年度抗字第360號
抗  告  人  莊禎顥  

代  理  人  吳尚道律師
            李佳芳律師
相  對  人  廖進勝  
上列當事人間聲請本票裁定事件，抗告人對於民國111年6月15日
本院所為111年度司票字第7883號裁定提起抗告，本院裁定如下
：
    主  文
抗告駁回。
抗告程序費用新臺幣壹仟元由抗告人負擔。
    理  由
一、按執票人向本票發票人行使追索權時，得聲請法院裁定後強
    制執行，票據法第123條定有明文。又本票執票人依上開法
    條之規定，聲請法院裁定許可對發票人強制執行，係屬非訟
    事件程序。法院僅就形式上審查得否准許強制執行，此項裁
    定並無確定實體上法律關係存否之效力。如發票人就票據債
    務之存否有爭執時，應由發票人提起確認之訴，以資解決。
　　且本票既載明免除作成拒絕證書，則執票人聲請裁定准予強
    制執行時，自毋庸提出已為付款提示之證據。發票人如主張
    執票人未為提示，依票據法第124條準用同法第95條但書之
    規定，應由其負舉證之責（最高法院56年台抗字第714號、5
    7年台抗字第76號、84年度台抗字第22號、94年度台抗字第1
    057號裁判意旨參照）。又發票人主張本票係偽造、變造者
    ，於前條裁定送達後20日內，得對執票人向為裁定之法院提
    起確認之訴，非訟事件法第195條第1項亦有明定。另關於本
    票之票款請求權有無罹於時效而消滅之事項，因涉及請求權
    時效有無中斷、如何計算等事實而待調查認定，並非單由票
    面外觀之形式上記載即得判斷，以非訟事件程序審查強制執
    行許可與否，既無確定實體法律關係存否之效力，此時效消
    滅之抗辯應屬實體上法律關係之抗辯，應非裁定法院所得審
    酌之事項（最高法院83年度台抗字第227號裁定意旨參照）
    。
二、相對人於原法院聲請意旨略以：相對人執有抗告人於民國10
    6年9月2日簽發之本票1紙（下稱系爭本票），付款地未載，
    內載金額新臺幣（下同）21萬元，利息未約定，免除作成拒
    絕證書，到期日108年6月10日，到期後於108年6月11日經提
    示未獲付款，為此提出系爭本票，聲請裁定就票面金額及依
    約定週年利率5%計算之利息，准許強制執行等語。原裁定以
    其聲請與票據法第123條規定相符裁定准許強制執行。　　
三、抗告意旨略為：相對人並未依票據法第95條規定向伊為付款
    之提示，且依原裁定所載系爭本票之到期日即108年6月10日
    迄今已逾3年，此3年間相對人從未向伊提示並行使系爭本票
    之權利，致系爭本票權利已然消滅。且除系爭本票所擔保之
    債權不存在外，依票據法第124條準用同法第96條規定，系
    爭本票縱有免除作成拒絕證書之記載，相對人仍負有向伊提
    示並由伊簽署其名之提示義務，然系爭本票並無伊因相對人
    提示而做成之簽章，足證相對人從未向伊依法為提示，是原
    裁定單憑系爭本票上有免除作成拒絕證書之記載，即准許本
    件相對人之聲請，顯不符合票據法提示票據之規範。再者，
    系爭本票簽發時並未登載發票日及到期日，而為無效本票，
    顯係遭偽造登載，原裁定顯然違法不當，應予廢棄，爰依法
    提起本件抗告等語。並聲明：原裁定廢棄。
四、經查：
(一)相對人主張之事實，業據提出系爭本票為證，原法院就系爭
    本票為形式上之審查，認其已具備本票各記載事項而合於票
    據法第120條規定，屬有效之本票，裁定准許強制執行，並
    無不合。
(二)抗告人雖爭執相對人未提示系爭本票，然系爭本票既已記載
    「此本票免除作成拒絕證書」（見原法院卷第11頁），依前
    揭規定及說明，相對人聲請法院裁定就系爭本票准予強制執
    行時，即無須提出已為付款提示之證據，而應由抗告人就相
    對人未為提示負舉證之責。惟抗告人主張相對人未為系爭本
    票之提示，僅空言稱系爭本票上未有抗告人因提示而作成之
    簽章，並未提出具體事證以實其說，自難信為真實。　　
(三)至抗告人另稱系爭本票上記載到期日為108年6月10日，抗告
    人於111年6月24日收受原裁定，顯已逾3年之時效，而抗辯
    系爭本票權利權利已罹於時效，及稱系爭本票有遭偽造之疑
    等語，依前揭所述，此均非本件程序所得審究，應由抗告人
    另行起訴以資解決。從而，原法院就系爭本票為形式上審查
    ，認其已具備本票各記載事項，合於票據法第120條規定，
    裁定准許強制執行，於法並無違誤，抗告意旨指摘原裁定不
    當，求予廢棄，為無理由，應予駁回。　　
五、依非訟事件法第46條、第21條第2項、第24條第1項、民事訴
    訟法第495條之1第1項、第449條第1項、第95條、第78條，
    裁定如主文。
中　　華　　民　　國　　111 　年　　7 　　月　　22　　日
                  民事第一庭  審判長法  官   賴錦華

                                    法  官   呂俐雯

                                    法  官   賴淑萍
以上正本係照原本作成。
本裁定不得再抗告。                                    
中　　華　　民　　國　　111 　年　　7 　　月　　22　　日
                                    書記官   黃怜瑄